臺灣新北地方法院板橋簡易庭小額民事判決
111年度板小字第4389號
原      告  揭茗東    現於法務部○○○○○○○執行中
被      告  林秉鋐    現寄押於法務部○○○○○○○○
上列當事人間請求侵權行為損害賠償事件，原告提起刑事附帶民
事訴訟(109年度附民字第735號)，經刑事庭裁定移送審理，於民
國111年11月30日言詞辯論終結，本院判決如下：
    主  文
原告之訴駁回。
    事  實  及  理  由
一、原告起訴主張：緣原告與訴外人施建良（涉犯詐欺部分，另
    案判決確定）為訴外人盧冠匡（綽號：阿匡，通緝中；涉犯
    詐欺部分，另案審理中）所屬詐欺集團（下稱本案詐欺集團
    ）中負責提領詐欺贓款者（即俗稱車手），訴外人羅昱陞為
    該詐欺集團中負責指派車手工作並收取其他車手提領之詐欺
    贓款者（俗稱車手頭，涉犯詐欺案件，另案審理中），被告
    林秉鋐則係該詐欺集團中負責收取詐欺贓款者（俗稱收水，
    所涉詐欺案件，業經另案判決確定）。因原告與訴外人施建
    良提款詐欺贓款時密碼輸入錯誤，導致提款卡鎖卡，致 18 
    萬元詐欺贓款無法提領，然訴外人盧冠匡、劉冠宏及被告林
    秉鋐等人認定該18萬元詐欺贓款係遭原告侵吞，遂與訴外人
    林咨樞（另案通緝）共同基於剝奪他人行動自由、傷害之犯
    意聯絡，由被告林秉鋐要訴外人羅昱陞以發薪為由，約原告
    、訴外人施建良2人於民國108年4月9日晚間10時許，在臺北
    市松山區市民大道6段與虎林街口附近城隍廟（下稱城隍廟
    ）見面。原告、訴外人施建良抵達城隍廟後，被告林秉鋐、
    訴外人盧冠匡、劉冠宏、羅昱陞均在現場，訴外人劉冠宏即
    要求原告、訴外人施建良搭乘車牌號碼000-0000號自用小客
    車（下稱RBA-7128自用小客車），並限制2人之行動自由，
    由第三人駕駛該車輛前往臺北市南港區南港山公墓（該車上
    除原告、訴外人施建良外，尚有劉冠宏及盧冠匡），被告林
    秉鋐則另駕駛車牌號碼0000-00號自用小客車（下稱5637-VN
    自用小客車）一同前往該處公墓，期間訴外人劉冠宏逼問原
    告侵吞款項未果，即出手毆打原告。於108年4月9日晚間11
    時許，訴外人劉冠宏等人抵達前開地點並下車後，訴外人劉
    冠宏即接續以甩棍毆打原告及訴外人施建良，訴外人盧冠匡
    則在旁錄影，其等並恫以若不把錢拿出來就不讓你離開等語
    ，被告林秉鋐亦在場要求原告、訴外人施建良返還前揭詐欺
    贓款，致原告受有雙側肩膀、左肘、下背及大腿疼痛之傷害
    ，嗣由訴外人劉冠宏自原告身上取出皮包並取走現金新臺幣
    （下同）4萬2,000元，訴外人盧冠匡等人並要求原告、訴外
    人施建良一週內還清餘款14萬元，末由被告林秉鋐載送2人
    下山。被告明知上揭款項歸屬原告所有，仍意圖為自己不法
    所有，以不法手段取得原告之現金，為此，爰依侵權行為之
    法律關係，請求被告應給付原告42,000元，及自刑事附帶民
    事起訴狀繕本送達之翌日起至清償日止，按年息百分之5計
    算之利息。
二、被告則以：伊不願意賠償。並聲明：原告之訴駁回。
三、原告以前揭主張之事實，業經臺灣新北地方地檢署檢察官以
    108年度偵字第23480號、第222837號、第222838號、109年
    度偵字第2222號、第13040號提起公訴，並經本院刑事庭以1
    09年度訴字第563號刑事判決判處「林秉鋐共同犯剝奪他人
    行動自由罪，累犯，處有期徒刑肆月，如易科罰金，以新臺
    幣壹仟元折算壹日。」確定在案，為被告所不爭執，並經本
    院調閱上開卷宗屬實，自堪信為真實；然被告仍以前詞置辯
    ，本院仍應究為被告應否負損害賠償乙事為判斷。
四、按因故意或過失，不法侵害他人之權利者，負損害賠償責任
    ；民法第184條第1項前段定有明文。次按當事人主張有利於
    己之事實者，就其事實有舉證之責任，民事訴訟法第277條
    前段亦有明定。又民事訴訟如係由原告主張權利者，應先由
    原告負舉證之責，若原告先不能舉證，以證實自己主張之事
    實為真實，則被告就其抗辯事實即令不能舉證，或其所舉證
    據尚有疵累，亦應駁回原告之請求（最高法院100年度台上
    字第328號判決、17年上字第917號判例要旨參照）。次按侵
    權行為損害賠償之債，須損害之發生與加害人之故意或過失
    加害行為間有相當因果關係，始能成立。所謂相當因果關係
    ，係以行為人之行為所造成之客觀存在事實，依經驗法則，
    可認通常均可能發生同樣損害之結果而言；如有此同一條件
    存在，通常不必皆發生此損害之結果，則該條件與結果並不
    相當，即無相當因果關係；不能僅以行為人就其行為有故意
    過失，即認該行為與損害間有相當因果關係（最高法院48年
    台上字第481號判決、90年度台上字第772號裁判意旨參照）
    。原告固主張其因被告前揭不法之行為致其受有損害42,000
    元，故請求被告賠償云云。惟查，原告自於前揭偵訊及本院
    109年度訴字第563號審理期間證稱：「...伊在該集團裡待
    了一個月，後來沒有繼續做的原因是因為被劉冠宏打，因為
    在108年4月9日施建良使用被害人提款卡提款時，輸入錯密
    碼導致帳戶領不到錢，施建良有回報給詐騙集團上游，...
    當天被告林秉鈜在計算詐騙贓款時，詐騙集團上游就算到上
    面這個帳戶這筆錢被領出來，施建良卻跟他們說這個帳戶是
    警示帳戶，被告林秉鈜或羅昱陞就叫伊、施建良和另一個「
    修羅」的車手去城隍廟領薪水，伊到城隍廟之後就看到被告
    林秉鈜、劉冠宏、盧冠匡，還有1個人伊不認識...劉冠宏就
    叫伊和施建良上林咨樞開的那輛車，...伊在車上的時候，
    手機、銀行存摺都被拿走，接著車子就開到南港墳墓山，沒
    多久被告林秉鈜駕駛的車子也到了，劉冠宏他們就要伊和施
    建良下車，並質問伊和施建良為何錢會少，...劉冠宏就拿
    甩棍一直打伊身體和腳，被告林秉鈜本來有想要拿鐵條打伊
    ，結果被其他人阻止，...劉冠宏就問伊身上有多少錢，伊
    身上當時有準備用來跑路用的4萬3,000元，劉冠宏就指示被
    告林秉鈜拿走4萬2,000元，這筆錢是交給劉冠宏，...並要
    被告林秉鈜開車載伊和施建良下山，被告林秉鈜就開車載伊
    和施建良到南港山下，叫伊和施建良自己回家，被告林秉鈜
    在車上還說錢就是伊和施建良拿的，為何要裝傻等語。」。
    又本件有關被告林秉鈜等人係意圖為自己不法之所有，對原
    告施以強暴脅迫手段，使原告不能抗拒後，進而取走其所有
    4萬2,000元現金部分，經認該等債務成因違反公序良俗及法
    律，要屬不法債務，屬類似自然債務；雖無法按起訴之法律
    程序向債務人訴請給付，然仍得透過雙方合意等方式而據以
    實現，且若債務人依約給付，即債權人受領自然債務之清償
    ，並非無法律上原因，是被告林秉鈜等人主觀上未具不法所
    有意圖，不另論刑法強盜罪；且原告遭取走4萬2,000元現金
    ，係為訴外人劉冠宏取走，同為上開刑事確定判決認定明確
    ，附卷可稽。原告復亦無提出任何證據舉證被告林秉鋐事後
    有取得或分得該款項，或因此取得報酬，是以，本院難以為
    有利原告之認定。從而，原告請求被告賠償損失42,000元云
    云，為無理由，不應准許。
五、從而，原告依侵權行為之法律關係，請求被告應給付原告42
    ,000元，及自附帶民事起訴狀繕本送達翌日起至清償日止，
    按年息百分之5計算之利息，為無理由，應予駁回。
六、本件事證已臻明確，兩造其餘攻擊防禦方法及證據，核與判
    決之結果，不生影響，爰不一一論列，併此敘明。
七、本件係刑事附帶民事訴訟，而由本院刑事庭移送民事庭者，
    依刑事訴訟法第504條第2項之規定，免納裁判費，且至本件
    言詞辯論終結時，亦未發生其他訴訟費用，故無從確定訴訟
    費用之數額。
中    華    民    國   111    年    12     月    21   日
                  臺灣新北地方法院板橋簡易庭
                      法      官  呂安樂
以上正本係照原本作成。
如不服本判決，應於送達後20日內，向本院提出上訴狀，並表明
上訴理由（上訴理由應表明一、原判決所違背之法令及具體內容
。二、依訴訟資料可認為原判決有違背法令之具體事實。），如
於本判決宣示後送達前提起上訴者，應於判決送達後20日內補提
上訴理由書（須附繕本），如未於上訴後20日內補提合法上訴理
由書，法院得逕以裁定駁回上訴。
中    華    民    國   111    年   12     月    21    日
                      書  記  官  魏賜琪